臺灣高雄地方法院刑事判決　　　　　　　96年度易字第3184號
公　訴　人　臺灣高雄地方法院檢察署檢察官
被　　　告　甲○○
　　　　　　乙○○
　　　　　　丙○○○
上列被告因偽造文書案件，經檢察官提起公訴（96年度偵字第12
855 號），本院合議庭裁定由受命法官獨任進行簡式審判程序，
判決如下：
    主  文
甲○○共同犯使公務員登載不實罪，處拘役伍拾日，減為拘役貳
拾伍日，如易科罰金，以銀元參佰元即新臺幣玖佰元折算壹日。
緩刑貳年，並向國庫支付新臺幣貳萬元。
乙○○共同犯使公務員登載不實罪，處拘役伍拾日，減為拘役貳
拾伍日，如易科罰金，以銀元參佰元即新臺幣玖佰元折算壹日。
緩刑貳年，並向國庫支付新臺幣貳萬元。
丙○○○共同犯使公務員登載不實罪，處拘役伍拾日，減為拘役
貳拾伍日，如易科罰金，以銀元參佰元即新臺幣玖佰元折算壹日
。緩刑貳年，並向國庫支付新臺幣貳萬元。
    事  實
一、丙○○○於民國88年7 月27日，邀同其夫郭義雄（另經台灣
    高雄地方法院檢察署檢察官為不起訴處分）為連帶保證人，
    向高雄縣永安鄉農會（下稱永安農會）借貸新台幣（下同）
    670 萬元，清償期為90年7 月27日。屆期因丙○○○申請展
    期，經永安農會同意後，於90年8 月2 日重新簽立借據，展
    期之清償期為92年8 月2 日，應按月繳付利息。詎丙○○○
    為規避永安農會之強制執行，竟與甲○○、乙○○共同基於
    使公務員登載不實之犯意聯絡，丙○○○與甲○○明知其2
    人間並無30萬元債權債務關係，丙○○○與乙○○亦明知其
    2 人間無200 萬元債權債務關係，卻假藉清償債務為由，於
    92年1 月29日，持不實之債務清償協議書、土地及建築改良
    物買賣所有權移轉契約書，以買賣為登記原因，向高雄縣永
    安鄉地政事務所辦理所有權移轉登記，使該地政事務所不知
    情之承辦公務員將丙○○○所有坐落高雄縣永安鄉○○○段
    600 之30地號土地、同鄉○○○段345 之1 地號土地及其地
    上建物建號112 號即門牌號碼高雄縣永安鄉○○路71號一層
    乙棟移轉登記予甲○○之不實事項，登載於所掌之土地登記
    簿及建築改良物登記簿上等公文書，足生損害於永安農會及
    地政機關對於土地登記之正確性。嗣因丙○○○自92年2 月
    起違約不繳納利息，永安農會於92年8 月12日欲請領丙○○○上開不動產登記謄本，對之聲請強制執行時始悉上情。
二、案經永安農會訴由臺灣高雄地方法院檢察署檢察官偵查起訴
    。
    理  由
一、本件被告甲○○、乙○○、丙○○○3 人所犯為死刑、無期
    徒刑或最輕本刑為3 年以上有期徒刑以外之罪，其於準備程
    序中就被訴事實為有罪之陳述，經法官告知簡式審判程序之
    旨，並聽取公訴人及被告之意見後，依刑事訴訟法第273 條
    之1 第1 項規定，裁定由受命法官獨任進行簡式審判程序，
    合先敘明。
二、上開犯罪事實，業據被告甲○○、乙○○、丙○○○3 人於
    本院審理時坦承不諱，核與告訴人於偵查時之指述，證人郭
    炳宏於偵查時之證述相符，並有借據、土地登記謄本、建物
    登記謄本、房屋租賃契約書、永安鄉農會交易明細表、本院
    92年度訴字第2319號民事判決、台灣高等法院高雄分院93年
    度上字第84號民事判決等在卷可稽，足認被告3 人上開自白
    核與事實相符，是本件事證明確，被告3 人犯行，均堪認定
    。
三、查被告3 人行為後，如附表所示之相關法律均業經變更，並
    俱於95年7 月1 日施行，玆經比較結果，裁判時法並未較為
    有利，從而依刑法第2 條第1 項規定，自應適用各該行為時
    法，亦即修正前刑法至明。故核被告3 人所為，均係犯刑法
    第214 條之使公務員登載不實罪。其3 人就上開犯行，有犯
    意聯絡與行為分擔，均為共同正犯（本條僅做文字修正，不
    生新舊法比較之問題）。爰審酌被告丙○○○向告訴人借款
    後，因無資力償還利息，為逃避告訴人之追討查封，復與被
    告甲○○、乙○○共同以不實之買賣向地政機關辦理過戶登
    記，造成告訴人求償無門，並損害國家地政登記之正確性，
    所為實屬不該；惟念其3 人於本院審理時均已坦承犯行，態
    度尚稱良好，且被告丙○○○已與告訴人達成和解，有和解
    協議書1 份附卷可稽，已實際填補告訴人之損害等一切情狀
    ，分別量處如主文所示之刑，又被告3 人上開犯行，均係於
    96年4 月24日前所犯，經核符合中華民國九十六年罪犯減刑
    條例第2 條第1 項第3 款之規定，爰依法均減刑為如主文所
    示之刑，並均依修正前刑法第41條第1 項前段之規定諭知易
    科罰金之折算標準，以示懲儆。
四、末犯罪在新法施行前，而於新法施行後為緩刑之宣告，應逕
    行適用新法第74條之規定（參照最高法院95年度第8 次刑事
    庭會議）。本件被告3 人前均未曾受有期徒刑以上刑之宣告
    ，有臺灣高等法院被告前案紀錄表1 份存卷可證，其3 人因
    一時疏失，致觸犯本件犯行，本院復審酌被告甲○○、乙○○2 人係基於袒護親戚丙○○○之錯誤動機，始為本件犯行
    ，且被告丙○○○已與告訴人達成和解，已如上述，是其3
    人經此刑之宣告後，應知警惕而無再犯之虞，本院認以暫不
    執行其刑為適當，爰均予以宣告緩刑2 年，用啟自新。惟本
    院考量被告3 人上開犯罪情狀，認除前開緩刑之宣告外，另
    有賦予被告3 人一定負擔之必要，爰均併予諭知被告3 人應
    向國庫支付如主文所示金額，以示懲儆。
據上論斷，應依刑事訴訟法第273 條之1 第1 項、第284 條之1
、第299 條第1 項前段，刑法第2 條第1 項前段、第28條、第21
4 條、第74條第1 項第1 款、第2 項第4 款，修正前刑法第41條
第1 項前段，刑法施行法第1 條之1 ，廢止前罰金罰鍰提高標準
條例第2 條，中華民國九十六年罪犯減刑條例第2 條第1 項第3
款、第7 條，判決如主文。
本案經檢察官丁○○到庭執行職務。
中　　華　　民　　國　　96　　年　　11　　月　　16　　日
                  刑事第十七庭  法　官  王俊彥
以上正本證明與原本無異。
如不服本判決應於收受本判決後10日內向本院提出上訴書狀，並
應敘述具體理由，如未敘述上訴理由者，應於上訴期間屆滿後20
日內補提理由書狀於本院（均須按他造當事人之人數附繕本）「
切勿逕送上級法院」。
中　　華　　民　　國　　96　　年　　11　　月　　16　　日
　　　　　　　　　　　　　　　  書記官  鄭永媚
┌───────────────────────────────────────────────┐
│附表：                                                                                        │
├──────┬─────────────┬─────────────┬───────┬────┤
│相關變更條文│行為時法（下稱舊法）之內容│裁判時法（下稱新法）之內容│比  較  理  由│備    註│
├──────┼─────────────┼─────────────┼───────┼────┤
│刑法第33條第│罰金：（銀元）1 元以上。  │罰金：新臺幣1,000 元以上…│罰金刑之下限，│舊法有利│
│5 款：罰金刑│                          │。                        │由銀元1 元即新│        │
│下限變更    │                          │                          │臺幣30元，提高│        │
│            │                          │                          │為新臺幣1,000 │        │
│            │                          │                          │元            │        │
├──────┼─────────────┼─────────────┼───────┼────┤
│【易科罰金折│犯最重本刑為5 年以下有期徒│犯最重本刑為5 年以下有期徒│易科罰金折算標│舊法有利│
│算標準變更】│刑以下之刑之罪，而受6 個月│刑以下之刑之罪，而受6 個月│準由銀元300 元│        │
│修正前刑法第│以下有期徒刑或拘役之宣告…│以下有期徒刑或拘役之宣告者│即新臺幣900 元│        │
│41條第1 項前│得以（銀元，下同）1 元以上│，得以新臺幣1,000 元、    │，提高為以新臺│        │
│段、修正前罰│3 元以下折算1 日，易科罰金│2,000 元或3,000 元折算1 日│幣1,000 元、  │        │
│金罰鍰提高標│。依刑法第41條易科罰金…就│，易科罰金。              │2,000 元或3000│        │
│準條例第2 條│其原定數額提高為100 倍折算│                          │元折算1 日    │        │
│與現行刑法第│1 日；法律所定罰金數額未依│                          │              │        │
│41條第1 項前│本條例提高倍數，或其處罰法│                          │              │        │
│段          │條無罰金刑之規定者，亦同。│                          │              │        │
└──────┴─────────────┴─────────────┴───────┴────┘
附錄本案論罪科刑法條：
中華民國刑法第214條
（使公務員登載不實罪）
明知為不實之事項，而使公務員登載於職務上所掌之公文書，足
以生損害於公眾或他人者，處3 年以下有期徒刑、拘役或5 百元
以下罰金。
刑法施行法第1條之1
中華民國94年1 月7 日刑法修正施行後，刑法分則編所定罰金之
貨幣單位為新臺幣。
94年1 月7 日刑法修正時，刑法分則編未修正之條文定有罰金者
，自94年1 月7 日刑法修正施行後，就其所定數額提高為30倍。
但72年6 月26日至94年1 月7 日新增或修正之條文，就其所定數
額提高為3 倍。
